臺灣臺中地方法院民事判決　　　　　　　96年度訴字第1479號
原　　　告　乙○○
訴訟代理人　蔡慶文律師
被　　　告　甲○○
上列當事人間給付違約金事件，本院於96年10月8日言詞辯論終
結，判決如下：
    主    文
被告應給付原告新臺幣貳佰萬元，及自民國九十六年六月一日起
至清償日止，按週年利率百分之五計算之利息。
訴訟費用由被告負擔。
本判決於原告以新臺幣陸拾陸萬柒仟元供擔保後，得假執行。
    事實及理由
甲、程序方面：
    被告經合法通知，未於最後言詞辯論期日到場，核無民事訴
    訟法第386條各款所列情形，爰依原告之聲請，由其一造辯
    論而為判決。
乙、實體方面：
一、原告起訴主張略以：
（一）兩造於民國（下同）94年年底時約定，由原告出資75% ，
      被告出資25%，共同設立、經營大力暘科技股份有限公司
      (下稱大力暘公司)；雙方並約定，大力暘公司股東持有股
      份數，應按雙方實際出資比例登記，亦即，原告及原告所
      指定之股東合計持有股份數，應占大力暘公司登記股份總
      數之75%。另雙方亦約定，由被告擔任大力暘公司之負責
      人，但原告所指定之股東，應占大力暘公司監察人一席，
      俾隨時監督、調查該公司之業務及財務狀況，查核簿冊文
      件。
（二）詎被告於受原告委託，持原告之相關資料為大力暘公司設
      立登記時，關於股東持股部分，竟未按雙方實際出資之比
      例登記，而將原告持有股份數登記為500股、被告持有股
      份數亦登記為500股；另關於監察人部分，除未依公司法
      選任外，亦未依上開約定登記一席監察人予原告所指定之
      股東，逕登記被告之配偶即訴外人張金國為監察人。尤有
      甚者，公司設立登記後，被告除未依兩造約定出資額提出
      足額資金外，對於公司之資金流向、相關帳目，被告亦交
      代不清；甚至，經原告核對相關帳冊後，發現被告更涉嫌
      將原告所委託交付予大立暘公司之款項，以及大立暘公司
      之資金，侵占入己。
（三）為此，兩造於95年12月11日立下協議書，約定：被告應於
      該協議書簽訂後15日內提供關於被告已為出資之相關憑證
      供原告查核；7日內應至金融機構以大力暘公司名義設立
      聯名帳戶；另應依法令變更公司董、監事暨持股比例等。
      系爭協議書第6條並約定，被告如違反上開約定事項，原
      告除得請求債務不履行所生之一切損害外，另得請求被告
      給付新臺幣（下同）2,000,000元之懲罰性違約金。惟被
      告逾期仍拒不履行系爭協議內容，雖經原告累次催告履行
      ，仍未獲置理。爰依兩造間協議書第6條約定暨民法第250
      條第1項規定，提起本件訴訟。並聲明：求為判決被告給
      付原告2,000,000元，暨自起訴狀繕本送達被告之翌日起
      至清償日止，按週年利率5%計算之利息。
（四）對被告答辯之補充陳述：
      1.原告之所以在95年12月23日前往大立暘公司搬走機器，
        係因該機器設備係由原告之配偶彭蕙心所設立之欣事達
        實業有限公司出資向訴外人垕信機械有限公司所購買供
        大立暘公司生產線使用；而原告當時接獲大立暘公司之
        原料供應商反應，被告有積欠貨款未付之情況，因原告
        對大立暘公司出資甚夥，如以被告向原告提出之相關報
        告及帳冊觀之，大立暘公司應無短缺資金之情，乃被告
        竟積欠廠商貨款未清，情屬可疑；為此，原告慮及被告
        遲不履行系爭協議內容，又顯有虧空公款之虞，故而於
        95年12月23日前往大立暘公司查看情況，加以被告拒不
        提出相關出資憑證及帳冊供原告查核，為降低損失，原
        告不得已方於當日臨時僱工搬回上開機器設備，以求自
        保。另被告因未付訴外人上登實業有限公司不織布貨款
        ，以及滯欠竹盛企業有限公司活性碳價金，業據上開廠
        商分別向偵察機關提出刑事詐欺告訴，刻由臺灣桃園地
        方法院檢察署96年度他字第1951號、臺灣士林地方法院
        檢察署96年度交查字第1519號偵辦中，併予敘明。
      2.被告固辯稱，係因原告於95年12月23日前往大立暘公司
        搬走機器及相關帳冊，被告始無法提出相關出資憑證供
        原告查核云云；惟查，如被告所言屬實，為何被告尚於
        95年12月27日委託陳志勇律師發函：「今查本人早已準
        備出資百分之二十五之相關憑證供乙○○查核，然乙○
        ○先生至今仍未前來查核，．．．」云云，並於96 年4
        月2日以電子郵件謂：「．．．在中華民國95年12 月26
        日有致電給二位，因車禍而導致受傷無法成行，故請二
        位看是否能撥空至臺北，將其相關文件等給二位查核，
        ．．」云云？足徵被告上開抗辯，顯係卸責之辭，洵不
        可採。
      3.關於兩造曾約定被告應將相關憑證、帳冊送至原告營業
        所或住居所以供查核乙節，除原告所提「股東定期開會
        通知」上明白載示：１、以雙月十日為大立暘股東開會
        日（於五弘科辦公室）優點為可省下車馬費，且每月對
        帳簡單輕鬆，減少不必要支出等語可稽外，上述電子郵
        件，被告亦明白表示：「．．．在中華民國95年12月26
        日有致電給二位，因車禍而導致受傷無法成行，故請二
        位看是否能撥空至臺北，將其相關文件等給二位查核，
        ．．」等語，可知兩造確曾約定被告應將相關憑證、帳
        冊送至原告營業所或住居所以供查核。
二、被告未於最後言詞辯論期日到場，據其先前言詞辯論期日及
    書狀之陳述，其答辯略以：
（一）兩造合意合夥開設大立暘公司，由被告出資25%（被告實
      際上已出資25%以上），原告出資75%，被告則任負責人。
      公司營運期間絕大部分生產原告自己公司之價格口罩毫無
      利潤，被告其間接獲高價位之高利潤之口罩原告皆不予接
      受，故設陷阱要求被告簽定協議書，被告未疑有詐，事後
      回想根本係預謀敲詐。
（二）原告要求被告15日內出示出資帳冊供其查核，12月11日加
      上15日即12月26日，原告未告知被告卻於95年12月23日強
      行竊取公司所有機器及帳冊文件（被告已提出告訴），如
      此被告要從何處拿資料供原告查核。又本件要求7日內變
      更公司董監事持股比例及金融帳戶名義人，被告履催其提
      出文件，原告皆置之不理，故意刁難，故意拖過7日後，
      第5天即強行偷光公司所有帳冊文件，如此一來被告如何
      處理，豈有違約？
（三）被告在兩造共同約定要成立大力暘公司之前，已經陸續出
      資達716,577元，而且也經過原告的會計小姐先核對過了
      ，這也已經接近了25%的出資比例。另在95年11月16日原
      告就有收到大力暘的發票文件，那些資料都已經寄給他們
      了，所以原告去搬的時候，是把整間房子裡面的東西搬空
      ，所以無法清點，相關的傳票我在95年11月15日寄出，95
      年11月16日就到達對方。
（四）綜上所述，原告之訴為無理由。並聲明求為判決駁回原告
      之訴。
三、兩造經本院整理不爭執事項，本院並以不爭執之事實為本判
    決之基礎：
（一）兩造不爭執之事實：
    1.兩造在95年12月11日簽訂協議書如原證2所示協議書。
    2.被告有委請陳志勇律師於95年12月27日發存證信函給原告
      ，原告有收到。
    3.對於原證3律師函、原證4存證信函不爭執，被告都有收到
      。
    4.對於原證5股東定期開會通知書面形式真正不爭執。
（二）本件之爭點：
    1.被告是否依約提供相關憑證供原告查核？
    2.原告有無於95年12月23日搬走被告持有的相關帳冊？
    3.被告出資是否已在雙方約定的共同出資額25%？
    4.原告是否在經過向被告催告，請被告依協議書配合辦理協
      議內容履行方面，被告怠為履行？
    5.原告是否在經過被告催告，請依協議書配合辦理協議內容
      履行方面，原告怠為履行？
    6.雙方約定共同出資成立大力暘公司時，有無約定被告應將
      相關的憑證、帳冊送至原告營業所或住居所，以供查核？
    7.原證5股東定期開會通知書面記載之內容有無達成協議？
四、法院之判斷：
（一）關於上述爭點1、2部分：
      被告雖不否認尚未全部提供憑證供原告查核，惟辯稱係原
      告於95年12月23日將被告持有的相關帳冊全數搬走云云。
      經查，原告雖不否認因被告積欠下游廠商貨款，為求自保
      ，而於開期自行搬走部分機器設備，然堅決否認有一併取
      走帳冊憑證等。而查，被告就此部分主張未據舉證證明，
      且依原告提出之被告寄發予原告之律師函及電子郵件觀之
      ，其上開函件寄發日分別為95年12月27日及96年4月2日，
      核屬上開被告主張遭搬走帳冊之95年12月23日之後，惟其
      記載內容均仍稱已備妥相關憑證以供原告查核，未曾主張
      帳冊已遭原告取走，或遺失、失竊等情；據上，被告此部
      分之抗辯，即難遽予採信。
（二）關於上述爭點4至7部分，原告業已提出律師催告函及存證
      信暨回執、股東定期開會通知等件為憑，被告雖否認之，
      然嗣則未再於言詞辯論期日出庭爭執，或提出任證據以為
      證明，本院斟酌原告提出之上開書證內容，均已載明相關
      催告及如何對帳等事實，堪信原告之主張為真實；被告空
      言否認，尚不足採。
（三）關於上述爭點3部分，因相關出資之證據資料，均為被告
      所掌控，而被告迄未舉證證明之，依民事訴訟法第277條
      規定，被告稱其已出資達25%之抗辯，自亦難遽予採信。
（四）綜上，兩造既已於系爭協議書內約明被告應於該協議書簽
      訂後15日內提供關於被告已為出資之相關憑證供原告查核
      ，7日內應至金融機構以大力暘公司名義設立聯名帳戶，
      另應依法令變更公司董、監事暨持股比例等；被告即應依
      約履行，惟被告違反上開約定事項，經原告催告後，逾期
      仍未履行。原告據此主張依系爭協議書第6條約定暨民法
      第250條第1項規定，請求被告應給付原告懲罰性違約金
      2,000,000元，暨自起訴狀繕本送達翌日即96年6月1日起
      至清償日止，按週年利率5%計算之利息（最高法院62年台
      上字第1394號判例意旨參照），為有理由，應予准許。
五、本件判決之基礎已臻明確，兩造其餘之攻擊防禦方法及舉證
    ，核與判決無影響，毋庸一一論列，併此敘明。
六、原告陳明願供擔保以代釋明，聲請宣告假執行，經核無不合
    ，爰酌定相當擔保金額，予以准許。
據上論結，本件原告之訴為有理由，依民事訴訟法第385條第1項
前段、第78條、第390條第2項，判決如主文。
中　　華　　民　　國　　96　　年　　10　　月　　22　　日
                  民事第二庭    法  官　王鏗普
正本係照原本作成。
如對本判決上訴，須於判決送達後20日內向本院提出上訴狀。
中　　華　　民　　國　　96　　年　　10　　月　　22　　日
                                書記官
